---
title: "Intervalle de confiance d’une moyenne"
author: "Serigne Fallou Mbacke NGOM"
date: "2023-09-07"
output: html_document
---

Nous nous intéressons aux temperatures corporelles des individues dans une etude.
Nous souhaitons connaître, pour la population mère, une estimation de la temperature moyenne et un intervalle de confiance pour cette moyenne de niveau 95 %.

Étapes Analyse statistique:
1. Importer les données
2. Estimation des paramètres (moyenne, écart-type)
3. Distribution des données
4. Construire l’intervalle de confiance

### 1. Importer et nettoyager des donnees:
```{r, echo=FALSE}
library(readxl)
Clinic_Data = (read_xlsx("C:/STAGE IPD EPIDEMIOLOGIE/Cliniques Arbo.xlsx"))
Clinic_Data = data.frame(Clinic_Data)
Clinic_Data <- subset(Clinic_Data, TEMP >= 37 & TEMP <= 40)

```
```{r}
temp_data = Clinic_Data["TEMP"]
head(temp_data)
summary(temp_data)
```


### 2. Estimation des paramètres (moyenne, écart-type)
- Temperature moyenne:
```{r}
round(mean(temp_data$TEMP), 3)
```
- Ecart-type de temperature:
```{r}
round(sd(temp_data$TEMP), 3)
```

### 3. Distribution des données
```{r, warning=FALSE}
hist(temp_data$TEMP,main="Distribution des temperature",freq=FALSE,xlab="Temperature",ylab="")
lines(density(temp_data$TEMP),col="red")

require(ggplot2)
ggplot(temp_data)+aes(x=TEMP,y=..density..)+geom_histogram(bins=12)+ylab("")+ geom_line(stat="density",col="red")+ggtitle("Distribution des temperatures")

```
```{r}
length(temp_data$TEMP)
```
cette distribution asymétrique ne ressemble pas à celle d’une loi normale. Ceci ne pose cependant pas de problème pour estimer µ vu la taille importante de la population étudiée (n = 3596).

### 4. Construire l’intervalle de confiance
```{r}
t.test(temp_data$TEMP,conf.level=0.95)$conf.int
```
**TEMPERATURE MOYENNE: 38.78  ;  INTERVALLE DE CONFIANCE (95%): [38.77 - 38.81]**


